臺灣彰化地方法院民事判決　96年度簡上字第3號
上　訴　人　甲○○
訴訟代理人　乙○○
被 上訴 人　亞太鐘鈴股份有限公司
法定代理人　丙○○
上列當事人間請求解除契約等事件，上訴人對於民國95年11月21
日本院彰化簡易庭第一審判決（95年度彰簡字第350號）提起上
訴，本院於96年10月17日言詞辯論終結，茲判決如下：
　  主      文
原判決關於駁回上訴人後開第二項之訴，及訴訟費用之裁判均廢
棄。
被上訴人應給付上訴人新台幣壹拾肆萬柒仟元，及其中新台幣肆
萬貳仟元自民國八十六年五月五日起至清償日止，按年息百分之
五計算之利息；其中新台幣壹拾萬伍仟元自民國八十七年一月五
日起至清償日止，按年息百分之五計算之利息。
其餘上訴駁回。
第一、二審訴訟費用新台幣陸萬壹仟伍佰柒拾伍元由被上訴人負
擔。
    事實及理由
一、上訴人起訴主張：
    上訴人於民國86年5月間向被上訴人訂購環節鎖殼連續沖床
    模具一具（下稱系爭模具），並分別於86年5月5日及87年1
    月5日先後交付價金新台幣（下同）42,000元、105,000元完
    畢。然被上訴人並未依約交付模具，遲至上訴人催告其應於
    95年2月28日前履行，被上訴人方於期限屆至前一日運來系
    爭模具。上訴人要求被上訴人出示生產樣品遭拒，被上訴人
    並稱其無保管之責，亦不知系爭模具是否可以正常生產，更
    聲明不負瑕疵擔保責任。上訴人只得依民法第358條規定拒
    絕受領系爭模具，並再度寄發存證信函催告被上訴人應依約
    給付無瑕疵之物。然被上訴人仍置之不理，堅持交付有瑕疵
    之系爭模具。為此，上訴人爰依民法第254條給付遲延、第
    359條瑕疵擔保之規定，主張解除契約，請求被上訴人應返
    還上訴人價金147,000元及自交付價金時起至清償日止，以
    法定利率計算之利息與上訴人先前為此所付出之訴訟費用等
    語。
二、被上訴人則以：
    上訴人於86年6月間製作完成系爭模具後，即將模具已完成
    之事實通知上訴人，並表示可提出給付。然上訴人表示其尚
    有庫存，模具勿送到其工廠，且經一再催討，始於87年1月
    5日付清尾款。嗣上訴人經營之寶美車業有限公司停止營業
    ，其多年來均未向被上訴人提及系爭模具，故被上訴人對該
    模具逐漸淡忘。及至92年間，上訴人突然要求交付系爭模具
    ，被上訴人一時無法找出，上訴人竟對被上訴人負責人提出
    侵占告訴。在上開侵占案件偵查中，被上訴人尋獲系爭模具
    ，並通知上訴人確認、取回，惟上訴人空口否認該模具係其
    委託製作之模具。甚且，於95年2月27日被上訴人提出系爭
    模具時，上訴人以被上訴人無法試產為由拒領。本件被上訴
    人已於86年6月間提出給付，因上訴人受領遲延，被上訴人
    已無保管責任，亦不負瑕疵擔保之責。況系爭模具縱有瑕疵
    ，亦因歷時9年自然銹蝕之故，上訴人既未舉證證明被上訴
    人有故意或重大過失，依民法第237條被上訴人自不負責任
    ，故上訴人請求解除契約返還價金，顯無理由等語，資為抗
    辯。
三、原審對於上訴人之請求，判決上訴人全部敗訴，上訴人不服
    提起上訴，並聲明：(一)原判決廢棄。(二)上開棄廢部分，被上
    訴人應給付上訴人147,000元，及自交付價金時起至清償日
    止，以法定利率計算之利息與上訴人先前為此所付出之訴訟
    費用。(三)第一、二審訴訟費用由被上訴人負擔。被上訴人則
    聲明：(一)上訴駁回。(二)第二審訴訟費用由上訴人負擔。
四、得心證之理由：
  (1)上訴人主張其於86年5月間向被上訴人訂購系爭模具，並於
    86年5月5日及87年1月5日先後交付價金42,000元、10,5000
    元之事實，為被上訴人所不爭執，堪信為真實。
  (2)上訴人主張系爭模具有瑕疵之事實，亦為被上訴人所不爭。
    又系爭模具經送請財團法人金屬工業研究發展中心鑑定結果
    ，亦認模具內外生銹嚴重，所有模板、固定件、公模及母模
    都生銹嚴重，且該模具目前缺少部分配件，依其現況不能達
    到模具通常效能，且無修補價值，有該中心96年8月27日（
    96 ）金企字第0655號函檢送之鑑定報告可稽。是上訴人上
    開主張堪認為真實，系爭模具確有無法達其通常效用之瑕疵
    存在。
  (3)被上訴人雖辯稱上訴人受領系爭模具遲延，其無保管責任，
    亦不負瑕疵擔保之責云云。惟按債權人受領遲延，僅使債務
    人之責任減輕，債務人所負債務並不因此而消滅。此由民法
    第237條規定：「在債權人遲延中，債務人僅就故意或重大
    過失，負其責任。」（非絕對免責）；第240條規定：「債
    權人遲延者，債務人得請求其賠償提出及保管給付物之必要
    費用。」（仍有保管義務），即可知之。是被上訴人辯稱因
    上訴人受領遲延，其無保管系爭模具之責任，亦不負瑕疵擔
    保之責，即非可採。
  (3)被上訴人又辯稱系爭模具係自然銹蝕，其無故意或重大過失
    云云。惟被上訴人依民法第237條主張免責，自應就系爭模
    具之瑕疵「非因被上訴人或其履行輔助人之故意或重大過失
    所致」之有利於己之事實，負舉證之責。然被上訴人並未舉
    證證明其或其履行輔助人無故意或重大過失，自不得遽予免
    責。況且，被上訴人自承對系爭模具「逐漸淡忘」、「一時
    無法找出」，對照系爭模具生銹嚴重、缺少部分配件之現狀
    ，足認被上訴人對系爭模具之保管未達普通人之注意程度，
    而有重大過失。是被告上開所辯，亦無可採。
  (4)綜上論述，上訴人以系爭模具有瑕疵，依民法第359條規定
    主張解除契約，核屬有據。系爭模具買賣契約既經解除，上
    訴人請求被上訴人返還價金147,000元，及自受領時起即其
    中42,000元自86年5月5日起；其中105,000元自87年1月5日
    起，均至清償日止，按年息5%計算之法定遲延利息，依民法
    第259條規定，為有理由，應予准許。至於上訴人請求被上
    訴人給付其先前為此所付出之訴訟費用部分，查上訴人前曾
    訴請被上訴人返還價金，惟因契約尚未合法解除而受敗訴判
    決，該案訴訟費用依法本應由敗訴之上訴人負擔，其於本件
    請求被上訴人給付該案訴訟費用，於法無據，不應准許。原
    審就上開應予准許部分，判決駁回上訴人之訴，尚有未洽，
    上訴意旨就此部分指摘原判決不當，求予廢棄改判，為有理
    由，爰由本院廢棄改判如主文第2項所示。至於不應准許部
    分，原審判決駁回上訴人之訴，並無不當，應予維持，上訴
    意旨求予廢棄改判，為無理由，應駁回其上訴。
五、本件事證已臻明確，兩造其餘主張及陳述，核與判決結果無
    影響，毋庸逐一論述，併此敘明。
六、據上論結，本件上訴為一部有理由，一部無理由，依民事訴
    訟法第436之1第3項、第449條第1項、第450條、第79條，判
    決如主文。
中　　華　　民　　國　　96　　年　　10　　月　　31　　日
                民事第二庭    　審判長法　官　康弼周
                                      法  官　陳秋錦
                                      法  官　施錫揮
以上正本係照原本作成。
不得上訴。
中　　華　　民　　國　　96　　年　　10　　月　　31　　日
                            　　　    書記官　黃鏽金
